【裁判字號】    98,交聲,746
【裁判日期】    980310
【裁判案由】    聲明異議
【裁判全文】
臺灣臺中地方法院交通事件裁定             98年度交聲字第746號
原處分機關  交通部公路總局臺中區監理所
受處分人    甲○○
上列異議人即受處分人因違反道路交通管理處罰條例案件，對於
交通部公路總局臺中區監理所民國98年2月13日所為之處分（中
監違字第裁60－DB0000000號裁決書），聲明異議，本院裁定如
下：
    主  文
異議駁回。
    理  由
一、原處分機關略以：異議人即受處分人甲○○（下稱受處分人
    ），於民國（下同）97年12月8日21時13分許駕駛車牌號碼
    9309－JC號自用一般小客車，行經桃園縣大溪鎮○○路與勝
    利街口處，為桃園縣政府警察局大溪分局警員以「闖紅燈（
    直行）」違反道路交通管理處罰條例之規定，掣發桃警局交
    字第DB0000 000號舉發違反道路交通管理事件通知單，經本
    機關以於98年2月13日以中監違字第裁60－DB0000000號裁決
    書以受處分人違反道路交通管理處罰條例第53條第1項，裁
    處罰鍰新臺幣2700元，並記違規點數3點。
二、受處分人聲明異議則以：告發當時約21時10分許，本人由桃
    園縣大溪鎮石門水庫經省道四號往中壢方向北上行駛，行經
    至崁津大橋前之紅綠燈號誌下（即為勝利路與省道四號交叉
    路口），正因當時正值天空細雨霏霏時又逢晚間，大幅降低
    行車視線，且個人對於該路段熟悉度不佳，所以個人秉持行
    車安全，高度注意並保持速限行車速度以維護他人行車安全
    ，行經被告發之路口，依紅燈規定有停下車輛等待號誌變化
    ，約等待五至七秒，見對向號誌已轉換綠燈，便加油門往前
    行駛，行駛約五至十公尺，便耳聞由後方傳來黃姓員警所乘
    座之警車鳴笛，但個人心中產生狐疑，因剛剛個人並無違規
    超速或闖紅燈之情事，但仍降低車速，持續觀察黃姓員警所
    乘座之警車動向，待該警車加速前往時，個人已將所屬車輛
    停靠至路旁並依規定開啟方向燈以作為警示。個人當場已經
    向黃姓員警說明並無違規闖紅燈之情事，該員警指稱個人闖
    紅燈係因為個人所屬車道對向雖為綠燈，此設計為顧忌保全
    由省道四號欲轉往勝利路所規劃，並非個人所「認知之綠燈
    」。經瞭解現場並無任何告示牌說明且亦無綠燈倒數設計，
    難謂合法告發。況當天視線不佳且現場非直線道路，個人係
    從完全停止後再行起步絕非闖紅燈。個人向黃姓員警解釋對
    於該路段號誌設計方式完全不知悉，並非故意或過失。參照
    刑法第12條，行為非出於故意或過失者，不罰。個人對於該
    綠燈設置意義根本毫無知悉，完全構不成「認知」更何況哪
    來闖紅燈「意欲」。此種設計猶如「陷害教唆」，司法警察
    以引誘或教唆犯罪之不正當手段，使原無犯罪故意之人萌生
    犯意，其手段顯然違反憲法對基本人權之保障，爰請求撤銷
    不罰云云。
三、按汽車駕駛人，行經有燈光號誌管制之交岔路口闖紅燈者，
    處新臺幣1800元以上5400元以下罰鍰。汽車駕駛人有道路交
    通管理處罰條例第53條情形者，除依原條款處罰鍰外，並予
    記點3點。道路交通管理處罰條例第53條第1項、第63條第1
    項第3款分別定有明文。又「停止線」，係用以指示行駛車
    輛停止之界限，車輛停止時，其前懸部分不得伸越該線；車
    輛面對圓形紅燈表示禁止通行，不得超越停止線或進入路口
    ，道路交通標誌標線號誌設置規則第170條第1項、第206條
    第1項第5款亦分別定有明文。
四、經查本件受處分人於上開時間，駕駛車牌號碼9309－JC號自
    用小客車，途經桃園縣大溪鎮○○路與勝利街口處，因「闖
    紅燈（直行）」之違規，經桃園縣政府警察局交通隊員警以
    桃警局交字第DB0000000號舉發違反道路交通管理事件通知
    單當場舉發，經受處分人於期限內提出申訴，經原舉發機關
    即桃園縣政府警察局大溪分局於98年1月10日以溪警分交字
    第0982010183號函覆稱：「依據道路交通標誌標線號誌設置
    規則第206條第5款第1目規定，車輛面對圓形紅燈表示禁止
    通行，不得超越停止線或進入路口，本案經查瑞安路與勝利
    街口設有三色行車管制號誌燈（即紅綠燈），桃園縣政府交
    通處為保障路口車輛順利通行，依權責將瑞安路往石門水庫
    方向紅綠燈調設先行20秒綠燈裝置，以利左轉至勝利街車輛
    安全通行，本分局執勤員警當時執行取締交通違規勤務，於
    瑞安路紅燈時，親睹黃先生自瑞安路違規闖紅燈直行往崁津
    橋方向行駛，隨即攔檢並依法當場告發。」等語明確，有該
    函及舉發違反道路交通管理事件通知書、裁決書各一紙附卷
    可稽，該情並據受處分人自承在卷。受處分人雖辯稱對當地
    路口號誌設計方式完全不知悉，並非故意闖越紅燈云云。惟
    按違反行政法上義務之行為，非出於故意或過失者，不予處
    罰，行政罰法第7條第1項定有明文。又按人民違反法律上之
    義務而應受行政罰之行為，法律無特別規定時，雖不以出於
    故意為必要，仍須以過失為其責任條件。但應受行政罰之行
    為，僅須違反禁止規定或作為義務，而不以發生損害或危險
    為其要件者，推定為有過失，於行為人不能舉證證明自己無
    過失時，即應受處罰，司法院大法官會議釋字第275號解釋
    參照。從而，對於性質屬於行政罰之交通違規事件，以行為
    人有過失時即得依法予以處罰，尚不因行為人無故意即可解
    免其責。受處分人當時若能留意自己行車動線所屬之管制燈
    號仍處紅燈禁行之狀況，即可避免違規，況依受處分人所述
    伊對當地路況不熟悉且適值天色略暗、細雨霏霏之際，駕駛
    人之注意路況之義務即應更甚於平時，足徵本件受處分人於
    行車時疏未明辨號誌指示，難謂無過失之責任事由，揆諸上
    開規定及解釋意旨，自不得據以免責。從而原處分機關以受
    處分人有「駕車行經有燈光號誌管制之交岔路口闖紅燈」之
    違規事實，裁處受處分人違反道路交通管理處罰條例第53條
    第1項、第63條第1項第3款，處罰鍰2700元，並記違規點數3
    點，逾期則依裁決書處罰主文規定裁處，於法並無違誤或不
    當之處。本件受處分人之異議為無理由，應予駁回。
五、據上論斷，應依道路交通管理處罰條例第87條第2項、道路
    交通案件處理辦法第19條規定，裁定如主文。
中    華    民    國    98    年    3    月    10    日
                  刑事第二庭    法  官  郭德進
上正本證明與原本無異。
如不服本裁定，應於送達後5日內，向本院提出抗告狀。
                                書記官  陳惠玲
中    華    民    國    98    年    3    月  10      日


司法院資訊處製作；財團法人民間司法改革基金會備份。
